最高法院刑事判決　　　　　　九十六年度台上字第三二七一號
上　訴　人　甲○○
上列上訴人因搶奪案件，不服台灣高等法院高雄分院中華民國九
十六年三月三十日第二審判決（九十六年度上訴字第三九二號，
起訴案號：台灣屏東地方法院檢察署九十五年度偵字第六九二一
號），提起上訴，本院判決如下：
    主  文
上訴駁回。
    理  由
按刑事訴訟法第三百七十七條規定，上訴於第三審法院，非以判
決違背法令為理由，不得為之。是提起第三審上訴，應以原判決
違背法令為理由，係屬法定要件。如果上訴理由狀並未依據卷內
訴訟資料，具體指摘原判決不適用何種法則或如何適用不當，或
所指摘原判決違法情事，顯與法律規定得為第三審上訴理由之違
法情形，不相適合時，均應認其上訴為違背法律上之程式，予以
駁回。本件上訴人甲○○上訴意旨略稱：(一)、上訴人固於警詢中
自白搶奪被害人格爾樂（蒙古籍）之皮包等情，但被害人放皮包
之機車不能證明為被害人所有，上訴人拿皮包時，被害人根本不
知道，是在上訴人機車失控滑倒後，被害人才發覺皮包被竊，上
訴人所為係竊盜，而非搶奪。(二)、證人畢爾根、黎善信、陳義勝
等人均未目睹上訴人如何竊取或搶奪被害人之皮包，僅目睹上訴
人機車失控滑倒及遭人合力逮捕之事，原判決認上開證人有親見
上訴人搶奪之情節，與事實不符。(三)、原審未傳訊被害人查明上
訴人所為究竟是搶奪或竊盜，即率爾認定上訴人係犯搶奪罪，有
調查未盡及判決不備理由之違法。(四)、上訴人於民國九十二年間
頭部受傷輕微腦震盪，另有長期憂鬱與環境適應障礙、輕度智能
不足之症狀，有各醫院之診斷證明書可稽，顯有精神耗弱之情形
。原審未函請醫院鑑定或表示意見，率爾以非專業醫生之警員之
說詞，論斷上訴人毫無精神耗弱之情形，亦有調查未盡及判決理
由不備之違法等語。
惟查證據之取捨、證據證明力之判斷以及事實有無之認定，屬事
實審法院之職權，苟其取捨、判斷與認定，並不違背論理法則及
經驗法則，即不得任意指為違法，而執為適法之第三審上訴理由
。本件原審認定上訴人有原判決所載之搶奪被害人即蒙古籍女子
格爾樂之皮包（內有美金三百元、支票、護照、女用化妝品等物
），得手後欲騎機車逃逸時，被攔下逮捕之犯行，係以該事實迭
據上訴人於警詢、偵查、第一審及原審審理中坦承不諱，並經證
人畢爾根、黎善信、陳義勝證述屬實，且有警局製作之搜索扣押
筆錄、扣押物品目錄表、調查報告等附卷可稽等證據資料予以綜
合判斷，認上訴人之搶奪犯行，足堪認定。又以核上訴人所為，
係犯刑法第三百二十五條第一項之搶奪罪，於法定刑內量處其刑
，已詳其所憑證據及認定之理由。復指駁、說明上訴人雖辯稱
案發當日有服用安眠藥致精神不濟才犯案，且之前曾因車禍造成
頭部外傷合併腦震盪，又有對環境適應障礙，輕度智能不足，長
期憂鬱反應之病症，有精神耗弱情狀云云。然上訴人於警詢時就
如何搶奪及遭逮捕及經過、所搶皮包之外形、搶奪之動機均描述
甚詳、記憶清晰，所述與客觀情狀相符。逮捕上訴人之警員李明
宗於第一審亦證稱：上訴人案發當時精神狀況正常，回答問題很
正常等語，足見上訴人於行為時記憶力、理解力及談吐均清楚，
未見有何記憶力缺損、幻覺或妄想而致影響其認識能力或判斷能
力之情形，難認上訴人行為時因精神障礙或其他心智缺陷致不能
辨識其行為違法或欠缺依其辨識而行為之能力，或致其此等能力
顯著減低之程度。又上訴人提出於案發前向各醫院就診之診斷證
明書，僅能證明上訴人於九十二年間有頭部外傷輕微腦震盪及有
長期憂鬱與環境適應障礙、輕度智能不足等情形，然均未記載上
訴人有何幻覺、妄想而足以造成無法自我控制犯下本案之精神障
礙問題，故該等病歷資料，亦不足據為上訴人有精神耗弱之有利
認定。所為論斷，均有卷存證據資料可資覆按。上訴意旨雖指摘
原判決違法，惟查被害人係於候車時將皮包放於他人機車上，故
該機車係何人所有，於上訴人是否犯搶奪罪，不生影響。被害人
係蒙古籍女子，案發時因要搭國光號汽車北返再搭機離台，故警
方未對其製作筆錄，被害人現已離台，住居所不明無從傳喚，原
審未予傳喚，尚難指摘有調查未盡之違法。況上訴人自始坦承搶
奪犯行，從未請求傳訊被害人，其於法律審之本院，始辯稱所為
係竊盜云云，為事實之爭執，自非合法之上訴理由。至於其他上
訴意旨均係就原審已調查及依憑證據所為認事採證職權之合法行
使，及原判決已論列說明之事項，依憑己見任意指摘為違法，殊
與法律規定得為第三審上訴理由之違法情形不相適合，衡以前開
說明，其上訴為違背法律上之程式，應予駁回。
據上論結，應依刑事訴訟法第三百九十五條前段，判決如主文。
中　　華　　民　　國　九十六　年　　六　　月 　二十一 日
                      最高法院刑事第八庭
                          審判長法官  陳　正　庸
                                法官  賴　忠　星
                                法官  林　開　任
                                法官  林　立　華
                                法官  吳　昆　仁
      本件正本證明與原本無異
                                      書  記  官
中　　華　　民　　國　九十六　年　　七　　月　　二　　日
                                                      V
